【裁判字號】    97,訴,1031
【裁判日期】    980525
【裁判案由】    毒品危害防制條例
【裁判全文】
臺灣士林地方法院刑事判決              97年度訴字第1031號
公  訴  人  臺灣士林地方法院檢察署檢察官
被      告  甲○○
                    現於新店戒治所強制戒治中
選任辯護人  扶助律師吳國輝律師
上列被告因毒品危害防制條例案件，經檢察官提起公訴（97年度
偵字第12579號），本院判決如下：
    主  文
甲○○販賣第一級毒品，累犯，處有期徒刑拾陸年。扣案之海洛
因貳包（驗餘淨重伍點參壹公克）沒收銷毀，扣案之門號000000
0000號行動電話壹支（含SIM 卡）、扣案之販賣海洛因所得新台
幣貳萬伍仟元均沒收。
其餘被訴販賣第一級毒品部分無罪。
    事  實
一、甲○○前曾因偽造文書、麻醉藥品管理條例、肅清煙毒條例
    、槍砲彈藥刀械管制條例、毒品危害防制條例案件，經法院
    判決有罪確定，其中所犯毒品危害防制條例案件經台灣宜蘭
    地方法院以92年度訴字第第28號判決判處有期徒刑6 月，嗣
    經裁定減刑為有期徒刑3 月，於民國96年8 月21日因徒刑易
    科罰金執行完畢出監，猶不知悔改，明知海洛因係毒品危害
    防制條例列管之第一級毒品，不得販賣，竟基於營利之意圖
    ，先於97年9 月22日15時17分、97年9 月23日13時21分、97
    年9 月23日14時26分59秒，以門號0000000000號行動電話與
    乙○持用之門號0000000000號行動電話聯繫後，於97年9 月
    23日15時30分許，在上址「伯朗咖啡館」3 樓，以新台幣2
    萬5,000 元之價格，販賣海洛因1 錢半予乙○。
二、臺灣士林地方法院檢察署據報指揮警方實施通訊監察，經聲
    請搜索票並配合現譯追蹤後，於97年9 月23日15時30分及當
    日15時40分許，先後在上址「伯朗咖啡館」前及3 樓，當場
    逮捕甫交易毒品完畢之乙○、甲○○，並自乙○處扣得海洛
    因2 包（淨重5.31公克）、另自甲○○處扣得門號000000
    0000號行動電話1 支（含SIM 卡）、販賣海洛因所得新台幣
    2 萬5,000 元。
三、案經臺灣士林地方法院檢察署檢察官指揮內政部警政署刑事
    警察局、臺北市政府警察局士林分局移送臺灣士林地方法院
    檢察署檢察官偵查起訴。
    理  由
甲、程序方面
一、乙○、丙○○於警詢之陳述：
    按被告以外之人於審判外之言詞或書面陳述，除法律有規定
    者外，不得作為證據，刑事訴訟法第159 條第1 項定有明文
    。是乙○、丙○○於司法警察調查時所為之陳述，依前開規
    定，原則上即不得作為證據。且被告之選任辯護人就前開被
    告以外之人於警詢時之陳述，亦不同意作為證據，復查無刑
    事訴訟法第159 條之2 、第159 條之3 所列得例外作為證據
    之情形，則乙○、丙○○於警詢之陳述，即不得作為證據。
二、乙○、丙○○於偵查中之陳述：
    按被告以外之人於偵查中向檢察官所為之陳述，除顯有不可
    信之情況者外，得為證據，刑事訴訟法第159 條之1 第2項
    定有明文。是乙○、丙○○於偵查中既係以證人身份具結陳
    述，且觀其筆錄製作之原因、過程等，並無顯不可信之情況
    ，揆諸前揭法條規定，自得為證據（被告及其辯護人於本院
    審理時就乙○、丙○○於偵查中之陳述亦同意作為證據）。
乙、實體方面
壹、有罪部份
一、訊據被告甲○○矢口否認有販賣第一級毒品海洛因之犯行，
    辯稱：97年9 月23日那次是因為之前伊與乙○合買海洛因，
    當天伊與乙○約在伯朗咖啡館是要將合買之ㄧ半海洛因交給
    乙○云云。經查：（一）證人乙○確有於上揭時地向被告購
    買海洛因毒品一事，業據證人乙○於偵查中結證稱「97年9
    月23日下午3 時30分許，在台北市大同區○○○路○ 段280
    號伯朗咖啡館3 樓，當時以2 萬5000元代價向他購買1 錢半
    海洛因，由我女友先點交現金給甲○○，甲○○再帶我到3
    樓吸菸室並交付毒品給我」等語及證人即當時一同前往之乙
    ○女友丙○○於偵查中結證稱「上了伯朗咖啡館3 樓，乙○
    要我將現金今2 萬5 千元交給甲○○」、「因為乙○手受傷
    ，所以由我代為交付」、「甲○○拿錢之後就隨即交毒品給
    乙○，交付毒品之動作我有目擊」等語甚詳（見97年度偵字
    第12579 號偵查卷第92頁、105 頁），核2 人所證述亦相吻
    合，應可採信。（二）又本件係臺灣士林地方法院檢察署據
    報指揮警方實施通訊監察，經配合現譯追蹤後，於97年9 月
    23 日15 時30分及當日15時40分許，先後在上址「伯朗咖啡
    館」前及3 樓，當場逮捕甫交易毒品完畢之乙○、甲○○，
    並自乙○處扣得海洛因2 包。據當時監聽之97年9 月22日15
    時17 分 甲○○以門號0000000000號行動電話撥給乙○持用
    之門號0000000000號行動電話內容，被告先打電話告知乙○
    其手邊有2 包毒品，2 人相約次日交貨，嗣於97年9 月23日
    13時21分及97年9 月23日14時26分59秒，甲○○再以上開手
    機與乙○連絡約定下午3 點在伯朗咖啡館進行交易，此業經
    本院勘驗上開3 通監聽錄音帶並制成譯文：(1)97年9 月22
    日下午3 時17分：A:對，我哥要我跟你講，說他這邊暫時還
    在等，但我這裡有２個小的，先讓你看怎麼樣？C 好阿，明
    天可以嗎？A ：好啊，那個小的先讓你止一下，看怎樣先給
    你留著。C ：好。A ：你明天不然看怎樣打給我。C ：OK！
    (2)97年9 月23日下午1 時21分：A ：不然我們約三點的時候
    吧。B ：三點是吧。(3)97年9 月23日下午2 時26分59秒：B
    ：喂，堂哥。A ：那我們，你三點方不方便？B ：可以可以
    。A ：三點我們在咖啡館。B ：伯朗那裡嗎？A ：對對對好
    不好？B ：OK！（詳見本院卷第55頁至第57頁）。上開3 通
    電話並經證人丙○○於偵查中（見偵查卷第104 頁）、被告
    及乙○於本院審理時（見本院卷第55頁至第57頁、第102 頁
    ）坦承係3 人之談話內容，從上開被告與乙○對話內容以觀
    ，足堪認定被告與乙○約定將於97年2 月22日下午3 時許在
    伯朗咖啡館3 樓進行毒品交易，且警方又係循線跟監在上址
    查獲毒品交易，並自乙○身上扣得甫交易購得之毒品海洛因
    2 包。（三）本案現場自乙○身上查扣之甲○○販賣于乙○
    之毒品，經送法務部調查局鑑驗，驗出係含第一級毒品海洛
    因成分，有法務部調查局97年11月24日調科壹字第09723043
    610 號濫用藥物實驗室鑑定書附卷可稽（見97年度偵字第
    12579 號偵查卷第156 頁），事證明確，被告辯稱係與乙○
    合資購買海洛因，乙○於本院審理時亦附和被告稱係合資購
    買，均不足採信，被告犯行應堪認定。
二、按近年來政府為杜絕毒品之氾濫，對販賣毒品者嚴加查緝，
    販賣毒品罪又係重罪，若無利可圖，衡情一般販毒之人當無
    甘冒被查獲之危險而為之，本件雖不知被告購入毒品之價格
    ，然販賣之人大多係從價差或量差中牟利，堪認本件被告購
    入海洛因之價格必較其售出之價格低廉，或以同一價格而減
    少海洛因之分量，而有從中賺取差額利潤圖利之意圖及事實
    ，此應合於論理法則，且不違背社會通常經驗之合理判斷。
    又毒品危害防制條例第四條第一項，業經修正，並自98年5
    月20日公佈，98年5 月22日生效，修正後第四條第一項得併
    科之罰金刑修正提高為新台幣二千萬元以下，而修正前之併
    科罰金刑部份則為則為新台幣一千萬元以下，修正後之規定
    ，並未有利於被告，爰依刑法第2 條第1 項前段之規定，適
    用修正前之毒品危害防制條例第四條第一項之規定。核被告
    甲○○所為，係犯修正前毒品危害防制條例第四條第一項之
    販賣第一級毒品罪。至被告販賣前持有第一級毒品海洛因之
    低度行為，應為其販賣第一級毒品海洛因之高度行為所吸收
    ，不另論罪。被告有犯罪事實欄所載罪刑宣告及執行情形，
    有台灣高等法院被告前案紀錄表乙份在卷可稽，其於有期徒
    刑執行完畢五年以內，再故意犯本件有期徒刑以上之罪，依
    刑法第47條第1 項之規定，應論以累犯，除法定本刑為死刑
    或無期徒刑依法不得加重者外，依法加重其刑。查被告所犯
    上開販賣毒品海洛因罪因所得非多，所販賣之海洛因數量亦
    不多，其犯罪情節尚屬輕微，只因一時貪念，致罹法定刑為
    死刑或無期徒刑之重典，情輕法重，如遽論科以此重典，不
    免過苛，有失立法之本旨，觀其之犯罪情況，依一般之客觀
    情形，尚堪憫恕，縱量處最低刑，仍嫌過重，爰依刑法第59
    條之規定，酌量減輕其刑。爰審酌被告之素行、犯罪之動機
    、目的、手段，竟不思循正當途徑賺取財物，明知毒品戕害
    人體身心健康甚鉅，卻為圖不法利得，而販賣毒品予他人，
    助長毒品泛濫，戕害他人身心健康，危害社會治安，及所獲
    得之利益非鉅等一切情狀，量處如主文第1 項所示之刑。扣
    案之海洛因2 包（驗餘淨重5 點31公克），係本案當場查扣
    被告販賣與乙○之毒品，應依毒品危害防制條例第18條第1
    項之規定，不問屬於犯人與否，均應宣告沒收銷毀，扣案之
    門號0000000000號行動電話1 支（含SIM 卡）係被告所有供
    上開販賣毒品海洛因所用之物，應依毒品危害防制條例第19
    條第1 項之規定宣告沒收。另按毒品危害防制條例第19條第
    1 項規定，犯販賣、運輸毒品罪者，其犯罪所得之財物，均
    沒收之，係採義務沒收主義，故其犯罪所得之對價，不問其
    中成本若干，利潤多少，均應全部諭知沒收，以貫徹政府查
    禁煙毒之決心，並符立法本旨（參照最高法院97年度台上字
    第863 號、95年度台上字第3133號判決意旨）。查本件被告
    販賣第一級毒品海洛因所得金額新台幣2 萬5 千元，為被告
    犯毒品危害防制條例第4 條第1 項之罪所得之財物，並業經
    扣案在卷，應依該條例第19條第1 項規定宣告沒收（該犯罪
    所得新台幣2 萬5 千元已扣押在案，並無不能沒收之問題，
    自無庸再行諭知以其財產抵償之）。
貳、無罪部分
一、公訴意旨另以：被告甲○○於97年9 月10日15時30分許，在
    臺北市大同區○○○路○ 段280 號「伯朗咖啡館」3 樓，以
    新臺幣9 萬元之價格，販賣海洛因5 錢（1 錢相當於3.6 公
    克）予乙○，因認被告甲○○就此部分，同亦涉犯毒品危害
    防制條例第4 條第1 項之販賣第一級毒品罪嫌云云。
二、按犯罪事實應依證據認定之，無證據不得認定犯罪事實，又
    不能證明被告犯罪者，應諭知無罪之判決﹔而檢察官就被告
    犯罪事實，應負舉證責任，並指出證明方法，刑事訴訟法第
    154條第2項、第301條第1項及第161條第1項分別定有明文。
    是以，檢察官對於起訴之犯罪事實，應負提出證據及說服之
    實質舉證責任。倘其所提出之證據，不足為被告有罪之積極
    證明，或其闡明之證明方法，無從說服法官以形成被告有罪
    之心證，基於無罪推定之原則，自應為被告無罪判決之諭知
    （最高法院 92年臺上字第128號判例參照）。而所謂認定犯
    罪事實之證據，係指足以認定被告確有犯罪行為之積極證據
    而言，該項證據自須適合於被告犯罪事實之認定，始得採為
    斷罪資料，如未能發現相當證據，或證據不足以證明，自不
    能以推測或擬制之方法，以為裁判之基礎（參照最高法院40
    年臺上字第86號及76年台上字第4986號判例意旨）。
三、查公訴人據以認被告甲○○涉有上開犯行，無非係依證人乙
    ○及丙○○於警詢及偵查中之供證為其主要論據。訊據被告
    甲○○堅詞否認有此部分販賣毒品海洛因予乙○之犯行。經
    查：按施用毒品者，其所稱向某人購買之供述，須補強證據
    以擔保其供述之真實性。此因施用毒品者其供出來源，因而
    破獲者，法律規定得減輕其刑，其有為偵查機關誘導、或為
    邀輕典而為不實之陳述之可能，是以施用毒品者關於其向某
    人購買毒品之供述，必須補強證據佐證，以擔保其供述之真
    實性。又關於毒品施用者其所稱向某人購買毒品之供述，必
    須補強證據佐證，係指毒品購買者之供述縱使並無瑕疵，仍
    須補強證據佐證而言，以擔保其供述之真實性。該所謂補強
    證據，必須與施用毒品者關於相關毒品交易之供述，具有相
    當程度之關連性，且足使一般人對於施用毒品者之供述無合
    理之懷疑存在，而得確信其為真實，始足當之。若毒品購買
    者之供述證據，本身已有重大瑕疵，依嚴格證明之法則，已
    無法憑為犯罪事實之認定時，自無再論補強證據之必要，其
    理甚明（參照最高法院95年度台上字第6850號判決意旨）。
    經查，證人乙○於偵查中固稱有於97年9 月10日15時30分許
    ，在臺北市大同區○○○路○ 段280 號「伯朗咖啡館」3 樓
    ，以新臺幣9 萬元之價格，向被告購買海洛因5 錢云云，然
    證人丙○○係證稱「我知道乙○於97年9 月10日有向甲○○
    購買5 錢海洛因之事，但該次我並未一起前往」（見97年度
    偵字第12579 號偵查卷第106 頁），則證人丙○○並未在場
    親自目睹販毒之事，應係聽證人乙○所述，依嚴格證明法則
    ，已難僅憑證人乙○所為此部分之證述，遽認被告確有前揭
    販賣第一級毒品海洛因之犯行。且證人乙○於本院審理時亦
    翻異前詞，稱當日係合資向他人購買，並非向被告購買。又
    此次犯行亦無被告與乙○之通聯紀錄可資佐證予以補強，則
    被告究否確有前揭公訴人指訴之販賣第一級毒品海洛因之犯
    行，尚無足夠之證據足資證明，本院認為仍存有合理之懷疑
    ，猶未到達確信其為真實之程度，自不能遽依證人乙○上揭
    之指述即認被告確有此等被訴之犯行。此外，復查無其他積
    極證據足資佐證被告確涉有此部分之犯行，被告此部分犯罪
    尚屬不能證明，此部分自應為無罪之諭知。
據上論斷，應依刑事訴訟法第299 條第1 項前段、第301 條第1
項，修正前毒品危害防制條例第4 條第1 項、毒品危害防制條例
第18條第1 項、第19條第1 項，刑法第11條、第2 條第1 項前段
、第47條第1 項、第59條，判決如主文。
本案經檢察官翁偉倫到庭執行職務。
中    華    民    國    98    年    5     月    25    日
                  刑事第一庭審判長法  官  洪英花
                                  法  官  劉育琳
                                  法  官  賴邦元
以上正本證明與原本無異。
如不服本判決應於收受判決後10日內向本院提出上訴書狀，並應
應敘述具體理由。其未敘述上訴理由者，應於上訴期間屆滿後20
日內向本院補提理由書(均須按他造當事人之人數附繕本)「切勿
逕送上級法院」。
                                  書記官  游育慈
中    華    民    國    98    年    5     月    25    日
附錄本案論罪科刑法條之依據：
修正前毒品危害防制條例第4條
製造、運輸、販賣第一級毒品者，處死刑或無期徒刑；處無期徒
刑者，得併科新臺幣 1 千萬元以下罰金。
製造、運輸、販賣第二級毒品者，處無期徒刑或 7 年以上有期徒
刑，得併科新臺幣 7 百萬元以下罰金。
製造、運輸、販賣第三級毒品者，處 5 年以上有期徒刑，得併科
新臺幣 5 百萬元以下罰金。
製造、運輸、販賣第四級毒品者，處 3 年以上 10 年以下有期徒
刑，得併科新臺幣 3 百萬元以下罰金。
製造、運輸、販賣專供製造或施用毒品之器具者，處 1 年以上 7
年以下有期徒刑，得併科新臺幣 1 百萬元以下罰金。
前五項之未遂犯罰之。


司法院資訊處製作；財團法人民間司法改革基金會備份。
